【裁判字號】    99,台上,1725
【裁判日期】    990325
【裁判案由】    違反毒品危害防制條例
【裁判全文】
最高法院刑事判決            九十九年度台上字第一七二五號
上  訴  人  甲○○
選任辯護人  徐建光律師
上列上訴人因違反毒品危害防制條例案件，不服台灣高等法院高
雄分院中華民國九十七年三月十一日第二審更審判決（九十六年
度上更(一)字第四二二號，起訴案號：台灣高雄地方法院檢察署九
十五年度偵緝字第一一七一號），提起上訴，本院判決如下：
    主  文
上訴駁回。
    理  由
按刑事訴訟法第三百七十七條規定，上訴於第三審法院，非以判
決違背法令為理由，不得為之。是提起第三審上訴，應以原判決
違背法令為理由，係屬法定要件。如果上訴理由書狀並未依據卷
內訴訟資料，具體指摘原判決不適用何種法則或如何適用不當，
或所指摘原判決違法情事，顯與法律規定得為第三審上訴理由之
違法情形，不相適合時，均應認其上訴為違背法律上之程式，予
以駁回。本件上訴人甲○○上訴意旨略稱：原判決事實認定民國
九十四年六月二十九日十三時三十分許，陳緯程曾拿少量海洛因
夥同上訴人持至高雄市○○區○○路與明誠路口附近，給黃輝龍
試用等情；並於理由內引用陳緯程持用之0000000000
號行動電話與陳騰飛持用之0000000000號行動電話，
於當日十三時二十六分四十五秒許、十三時二十八分（原判決誤
載為三十八分，但不影響原判決結果）三十秒許之通聯紀錄為其
論據。然上開二支行動電話於當日十四時二分十六秒許尚有下通
聯內容：「陳騰飛：你在哪裡？陳緯程：我早就在這裡等你。陳
騰飛：我馬上到。」等語，顯見交易毒品之雙方於九十四年六月
二十九日十四時二分十六秒前尚未見面交付試用之毒品。原判決
認定黃輝龍於同日十三時三十分許即已試用毒品，此在時間順序
上顯不可能，顯有理由矛盾之違背法令。再者，依陳騰飛於第一
審法院另案（即九十四年度重訴字第八十八號）審理時證稱：「
（問；你在九十四年六月二十九日下午一時五分四十秒之電話錄
音，你提到『祥仔』拿『相片』來，『祥仔』是何人？）黃輝龍
之前叫我去明誠路等他，叫我打電話，『祥仔』來他就會來。」
、「（問：『祥仔』有無拿『相片』來？）我不知道『相片』是
什麼，他們兩人在車上」、「（問：來的人長相如何？）胖胖的
。」、「（問：是不是跟在冠軍保養廠看到胖胖的人是同一個人
？）是。」等語，陳騰飛並未證稱有二人前來交付毒品樣品，而
陳騰飛所稱「他們二人在車上」，依前後文義觀之，應指黃輝龍
與「祥仔」在車上，陳騰飛從未提及陳緯程亦有前來明誠路交付
毒品之樣品等情；況陳緯程於第一審時亦證稱：交付海洛因樣品
之地點係在高雄市○○路與明誠路交岔路口附近，當時只有上訴
人一人前往，伊並沒有去等語，亦僅證稱只有一人前往交付毒品
之樣品。然陳騰飛、陳緯程上開所證關於上訴人前往交付樣品等
語，並非實在，實則當時前往交付毒品樣品者，應係陳緯程，此
觀陳緯程、陳騰飛上開通訊監察譯文即可明瞭。原判決誤認陳騰
飛所稱「他們二人在車上」，即指上訴人與陳緯程均在車上，遽
認陳緯程拿少量海洛因夥同上訴人持至高雄市○○區○○路與明
誠路口附近，給黃輝龍試用等情，亦有認定事實未依據證據之理
由矛盾等語。
惟查證據之取捨、證據證明力之判斷，以及事實有無之認定，屬
事實審法院之職權，苟其取捨判斷與認定，並不違背論理法則及
經驗法則，即不容任意指為違法，而執為適法之第三審上訴理由
。本件原審認定上訴人有原判決所載共同販賣第一級毒品海洛因
予黃輝龍之犯行，係依憑陳緯程、黃輝龍、陳騰飛、黃學揮之證
詞，且上訴人亦坦承：黃輝龍及陳騰飛於九十四年六月二十九日
十四時許抵達「冠軍汽車保養場」，將購買海洛因之款項新台幣
二百萬元交給陳緯程時，伊亦在該保養場，且伊隨即搭乘陳緯程
駕駛之自小客車前往林秀文上開住處交款予林秀文，並立即由林
秀文安排交付海洛因，取得海洛因後，接著搭乘陳緯程所駕駛車
輛，而於將毒品交給黃輝龍後，旋為警當場查獲等情不諱，此外
，並有法務部調查局鑑定書、通訊監察書及譯文、當場查獲之照
片附卷，暨海洛因、共同正犯陳緯程所有之000000000
0號行動電話扣案等證據資料，予以綜合判斷，認上訴人犯行堪
以認定。並指駁、說明上訴人否認犯罪，辯稱：在本件海洛因交
易過程中，因該現款及海洛因均係以袋子裝著，伊不知道該袋內
所裝之物品係何物，並未參與陳緯程等人販賣海洛因之行為云云
，為卸責飾詞，不足採信；陳緯程於警詢供稱：上訴人不知道伊
今日與陳騰飛交易毒品之事，上訴人是要伊順路載他去跳舞云云
，及黃輝龍於原審法院前審時供稱：當天試吃的海洛因是陳騰飛
拿給伊的，並非上訴人，而伊交付購買海洛因之款項給陳緯程時
，上訴人是在房間外面云云，與其他事證不符，為迴護之詞，均
不足採信；上訴人共同販賣海洛因何以有營利之意圖等由甚詳。
又以核上訴人所為，係犯毒品危害防制條例第四條第一項之販賣
第一級毒品罪，應依刑法第五十九條規定減輕其刑，因而維持第
一審論處上訴人共同販賣第一級毒品罪刑之判決（主刑部分處有
期徒刑十二年），而駁回上訴人在第二審之上訴。已詳其所憑
證據及認定之理由，所為論斷均有卷存證據資料可資覆按。從形
式上觀察，並無影響判決結果之違法情形存在。上訴意旨雖指摘
原判決違法，然查：(一)、上開陳騰飛、陳緯程之0000000
000號、0000000000號行動電話於九十四年六月二
十九日十四時二分十六秒之通聯，應係陳騰飛撥打電話予陳緯程
，詢問陳緯程人在何處，其欲前往找尋陳緯程等情；而當日十三
時二十六分四十五秒之通聯內容：「陳緯程：你在哪裡？陳騰飛
：我在中華路，中華明誠。陳緯程：中華明誠？陳騰飛：好」，
及當日十三時二十八分三十秒之通聯內容：「陳緯程：你在哪裡
？陳騰飛：我在路邊，中華明誠。陳緯程：我怎看不到你？陳騰
飛：我在興隆鎮招牌下，看到沒？」等語，則係陳緯程撥打電話
詢問陳騰飛人在何處，其欲找詢陳騰飛等情。顯見前後通聯之目
的並不相同，且該十四時二分十六秒之通聯距離前一次其二人通
聯時（當日十三時二十八分三十秒），已逾三十分鐘；況本案又
查無證據足以證明該二次通聯彼此間有何關聯。上訴意旨指稱十
四時二分六秒之該通通聯，亦係陳緯程聯絡陳騰飛欲試用毒品云
云，顯非依據卷內資料而為指摘，自非合法之上訴理由。(二)、供
述證據，前後雖稍有差異或矛盾，事實審法院非不可本於經驗法
則，斟酌其他情形，作合理之比較，定其取捨，倘僅就其中之一
部分認為真實，予以採取，亦非法所不許。原判決係依憑卷附九
十四年六月二十九日十三時五分四十一秒之通聯內容：「陳騰飛
：相片呢? 陳緯程：在阿奇那裡。陳騰飛：不然你叫『祥仔』拿
來中華明誠。」等語；且陳緯程於偵查中及第一審時亦證稱：該
通話中之「相片」指海洛因，「祥仔」即上訴人，伊有要上訴人
持海洛因樣品前往高雄市○○區○○路與明誠路口附近，交付給
黃輝龍試用等語；而陳騰飛於第一審法院另案時亦證稱：伊與陳
緯程確有上開通話內容，「祥仔」就是於「冠軍保養場」內胖胖
之人，「祥仔」有與黃輝龍在明誠路會面等語；及黃輝龍在原審
法院前審時亦證稱：伊在九十四年六月二十九日有試吃海洛因，
試吃的地點與交錢的地點不同，試吃的地點在美術館附近（按高
雄市美術館亦在高雄市○○區○○路與明誠路附近）等語；暨上
開陳緯程與陳騰飛於九十四年六月二十九日十三時二十六分四十
五秒、十三時二十八分三十秒之通聯內容。因而認定當日十三時
三十分許，陳緯程確有攜帶少量海洛因夥同上訴人持至高雄市○
○區○○路與明誠路口附近，供黃輝龍試用等情。原判決未採納
陳緯程於第一審時證稱：當時只有上訴人一人前往交付海洛因樣
品，伊並沒有去等語，則係捨棄該部分證詞。核屬原判決採證認
事職權之合法行使，並無違背證據法則。至上訴意旨指稱陳騰飛
所證稱之「他們二人在車上」，依前後文義觀之，應指黃輝龍與
「祥仔」在車上，並非原判決所認定之上訴人及陳緯程等情，縱
屬真實，亦不影響原判決上開關於陳緯程確有夥同上訴人攜帶少
量海洛因供黃輝龍試用之認定，而與判決本旨無關。上訴意旨執
此無關判決結果之枝微問題指摘原判決不當，亦非合法上訴第三
審之理由。上訴意旨置原判決明白論斷於不顧，依憑己見，任意
指為違法，並重為事實之爭執，否認犯罪，殊與法律規定得為第
三審上訴理由之違法情形不相適合。衡以前開說明，其上訴為違
背法律上之程式，應予駁回。
據上論結，應依刑事訴訟法第三百九十五條前段，判決如主文。
中    華    民    國  九十九  年    三    月  二十五  日
                      最高法院刑事第十三庭
                          審判長法官  賴  忠  星
                                法官  呂  丹  玉
                                法官  吳      燦
                                法官  蔡  名  曜
                                法官  葉  麗  霞
本件正本證明與原本無異
                                      書  記  官
中    華    民    國  九十九  年    三    月  三十一  日
                                                      Ｑ

司法院資訊處製作；財團法人民間司法改革基金會備份。
